【裁判字號】    95,訴,156
【裁判日期】    950523
【裁判案由】    清償借款
【裁判全文】
臺灣彰化地方法院民事判決      95年度訴字第156號
原      告  丙○○
訴訟代理人  王素珍  律師
被      告  甲○○
訴訟代理人  陳世煌  律師
            黃俊昇  律師
上列當事人間請求清償借款事件，本院於民國95年5月9日言詞辯
論終結，判決如下：
    主  文
原告之訴及假執行之聲請均駁回。
訴訟費用由原告負擔。
    事實及理由
一原告聲明：被告應給付原告新臺幣（下同）400萬元及其中320
  萬元自起訴狀繕本送達翌日起至清償日止按年息5％計算之利
  息，並陳明願供擔保請准宣告假執行。陳述：被告於民國83年
  間與訴外人竟豐建設股份有限公司（下稱竟豐公司）訂立土地
  合建房屋契約，另於同年6月間先後向竟豐公司借款320萬元，
  嗣竟豐公司將借款債權讓與原告，經原告請求被告清償未果，
  為此依消費借貸之法律關係請求被告如數給付借款320萬元、
  起訴前5年所生利息80萬元及起訴後所生利息。
二被告聲明：駁回原告之訴及假執行之聲請，如受不利判決，願
  供擔保請准宣告免假執行。陳述：竟豐公司已於92年間廢止，
  原告提出之債權轉讓同意書不實。縱竟豐公司將債權讓與原告
  為真，然被告已向竟豐公司清償其中20萬元，竟豐公司又僅履
  行土地合建房屋契約之一部，依借據所載內容，其中300萬元
  借款清償期尚未屆至；此外，竟豐公司之法定代理人乙○○於
  83年1月間公司設立登記前，曾於82年11月11日以個人名義為
  公司與被告訂立承諾書，承諾給付300萬元，公司設立登記後
  ，乙○○並交付該公司所簽發面額各100萬元之支票2紙予被告
  ，被告則提供土地供竟豐公司開發合建，惟支票並未兌現，所
  承諾之另100萬元亦未給付，而前開承諾書所列債務300萬元應
  由竟豐公司承受，是被告對竟豐公司有300萬元之債權，被告
  得與原告主張受讓之債權抵銷，經抵銷後，被告已無積欠原告
  債務。
三原告主張被告於83年6月間先後向竟豐公司借款320萬元之事實
  ，業據其提出借據影本2紙為證，且為被告所不爭（本院卷第6
  、7、17頁），堪信為真。原告主張竟豐公司已將對被告之借
  款債權讓與原告，被告應向原告返還借款本息；被告則否認原
  告已受讓借款債權，並以若已受讓，則其中20萬元已經清償，
  餘300萬元未屆清償期，且被告得主張抵銷置辯。是本件首要
  爭點在於原告已否受讓竟豐公司對被告之借款債權。
四按當事人主張有利於己之事實者，就其事實有舉證之責任，民
  事訴訟法第277條前段定有明文。次按讓與人應將證明債權之
  文件，交付受讓人，並應告以關於主張該債權所必要之一切情
  形，民法第296條亦有規定。經查：原告主張其已受讓債權，
  雖據其提出前開借據影本，而關於債權讓與過程部分，並聲請
  證人郭錫泰即在債權轉讓同意書中簽名之證人到庭具結為證，
  原告並親自到庭具結陳述（本院卷第57至60頁），然被告既否
  認該同意書之真正，則原告自應舉證證明同意書上債權讓與人
  即竟豐公司與該公司法定代理人乙○○之印文、簽名之真正，
  尚難以債權讓與人以外之人之證述，逕認原告已受讓債權。惟
  證人乙○○現因詐欺案件通緝中，有臺灣高等法院前案紀錄表
  可憑（本院卷第45頁），且無法依其戶籍地址通知到庭，亦有
  送達證書、不能送達事由報告書、戶政查詢資料可稽（本院卷
  第40、42頁），顯未能證明竟豐公司讓與債權與否及其始末；
  又原告經本院三度闡明，至言詞辯論終結前仍未提出借據原本
  （本院卷第17、56、73頁），復難認竟豐公司已將證明借款債
  權之文件交付原告。原告既未舉證證明竟豐公司業已讓與債權
  ，並將證明債權之文件交付原告，則其主張已受讓對被告之借
  款債權，即非能信。原告既非債權受讓人，其請求被告給付借
  款本息，應屬無據。
五綜上所述，原告依據消費借貸之法律關係，請求被告給付借款
  本息，為無理由，應予駁回，其假執行之聲請，已失所附麗，
  一併駁回。
六本件判決事證已臻明確，兩造其餘主張及舉證，核與判決結果
  無影響，不另論述。
據上論結，本件原告之訴為無理由，依民事訴訟法第78條，判決
如主文。
中    華    民    國    95    年    5     月    23    日
                  民事第二庭    法  官  廖政勝
以上正本係照原本作成。
如對判決上訴，應於判決送達後20日內向本院提出上訴狀。
                                書記官  楊年雄
中    華    民    國    95    年    5     月    23    日


司法院資訊處製作；財團法人民間司法改革基金會備份。
